臺灣高雄地方法院交通事件裁定　　　　　　　　　　　九十四年度交聲字第四八號
　　原處分機關　高雄市政府交通局交通事件裁決處
　　異　議　人
　　即受處分人　乙○○　男　四十六歲（民國四十七年三月二十日生）
右列異議人即受處分人因違反道路交通管理處罰條例案件，對於高雄市政府裁決所民
國九十四年一月十四日高市府交裁字第裁00－00000號裁決聲明異議（原舉發
案號：臺灣省鐵路警察局舉發違反道路交通管理事件通知單鐵警行字第八七○一五五
六三號），本院裁定如左：
    主  文
原處分撤銷。
乙○○不罰。
    理  由
一、原處分意旨略以：異議人即受處分人乙○○駕駛車牌號碼ＸＲ—二一一七號之自
    用小客車，於民國八十八年二月十日十三時二十五分許，行經高雄市○○○○路
    平交道時，警鈴已響、閃光號誌已顯示，仍強行闖越平交道之違規，而為警當場
    舉發，依違反道路交通管理處罰條例第五十四條第一項第一款之規定，處罰鍰新
    臺幣（下同）一萬二千元。
二、異議意旨略以：伊於前開時地，行經該路段，該路口係四向交通號誌指示燈，伊
    於內車道等候號誌左轉前進，適前方尚停有六至七輛自小客車亦同時等候左轉號
    誌，當左轉指示燈亮起時，前面車輛陸續前進左轉，伊亦依續前行，惟伊前行至
    平交道上時平交道警鈴突然響起，閃光燈也亮起，而平交道柵欄又已緩緩降下，
    伊於平交道上進退不得，只得繼續循前面車輛前進，尚難認有違規情形，嗣經過
    平交道時，右方執勤員警竟將伊攔下並開單，伊即拒絕簽名於違規單上等語，據
    此聲明異議，求為撤銷原處分。
三、按道路交通管理、處罰，依本條例規定，本條例未規定者，依其他法律規定，道
    路交通管理處罰條例第二條定有明文。又公法上之請求權，除法律有特別規定外
    ，因五年間不行使而消滅；公法上請求權，因時效完成而當然消滅；前項時效，
    因行政機關為實現該權利所作成之行政處分而中斷，行政程序法第一百三十一條
    亦定有明文，是行為人違反道路交通管理處罰條例相關規定，行政機關因而對其
    有繳交罰鍰此一公法上之請求權，其請求權時效應依行政程序法第一百三十一條
    第一項之規定為五年。次按，道路交通管理處罰條例所定罰鍰之處罰，行為人接
    獲違反道路交通管理事件通知單後，於十五日內得不經裁決，逕依同條例第九十
    二條第三項之罰鍰基準規定，向指定之處所繳納結案；不服舉發事實者，應於十
    五日內，向處罰機關陳述意見；其不依通知所定期限前往指定處所聽候裁決，且
    未依規定期限繳納罰鍰結案或向處罰機關陳述意見者，處罰機關得逕行裁決之，
    道路交通管理處罰條例第九條第一項定有明文，是於違反道路交通管理處罰條例
    事件中，行政機關對於行為人繳交罰鍰此一公法上之請求權時效，應自舉發違反
    道路交通管理事件通知單上所定之自動繳納罰鍰期限翌日開始起算，蓋於此時，
    為處罰之行政機關已知悉何人為其請求繳納罰鍰之對象，並得隨時作成裁決命該
    人繳納罰鍰，為處罰之行政機關其此一請求權已處於可行使之狀態。
四、經查，原處分機關係以異議人於八十八年二月十日十三時二十五分許，行經高雄
    市○○○○路平交道時，警鈴已響、閃光號誌已顯示，仍強行闖越平交道之違規
    ，而為警當場舉發，依違反道路交通管理處罰條例第五十四條第一項第一款之規
    定，裁罰一萬二千元在案。惟本件違規事件發生後，高雄市政府警察局三民第一
    分局已於八十八年二月十日開立舉發違反道路交通管理事件通知單，通知異議人
    於八十八年二月二十五日前自動到案繳納罰鍰，而異議人未於上開期限內自動到
    案繳納罰鍰，原處分機關乃於九十四年一月十四日裁決命異議人繳納一萬二千元
    之罰鍰等情，有本件臺灣省鐵路警察局違反道路交通管理事件通知單及高雄市○
    ○○○道路交通管理事件裁決書附卷可稽，是原處分機關為本件裁決時，距舉發
    違反道路交通管理事件通知單所載之自動到案繳納罰鍰期限已逾五年，揆諸前揭
    說明，本件處罰機關之繳納罰鍰請求權已因時效完成而當然消滅，原處分機關未
    慮及此遽予裁罰命異議人繳交罰鍰，尚有未洽。從而，本件異議人之異議理由就
    此雖未提及，惟原處分既有上開未洽之處，自應予以撤銷，另諭知異議人不罰。
五、按汽車駛至鐵路平交道前，如前面有車輛時，應俟前車駛離鐵路平交道適當距離
    而後車能安全通過後，始得通過，道路交通安全規則第一百零四條第二項定有明
    文。查本件異議人自承伊於翠華路欲左轉新莊仔路等待號誌時，前方已有六部車
    子，伊於左轉號誌亮起時，即依序跟著走，並未保持適當距離，須留適當空間以
    防平交道閃光燈亮起，揆諸前揭說明，自有未依規定駕駛之情形，故俟警鈴響起
    、閃光燈亮起，而自陷於平交道上進退不得，難認係不得已之情形；再者，證人
    即本件舉發之員警甲○○到庭證稱：「一般我們執勤時，在聽到警鈴號誌響時，
    在平交道前應還有一個入口，依我們的經驗，平交道警鈴響時，在欄杆外面車子
    聽到警鈴時，就要停下來，不能通過，在欄杆以內車子我們會疏導他們，讓他們
    儘速通過不會攔下他們，這樣不會構成違規。」、「（問：有無可能紅燈左轉到
    一半而警鈴響攔下的情形？）不可能，因為我們會儘可能疏導在平交道上車子儘
    速通過，如果有這種情況我們不可能去攔下」等語，證人對本案及異議人均已無
    印象，係依其一般執行此勤務時之開單程序所為之陳述，而異議人亦表示對證人
    並無印象，衡情證人既係依法執行交通勤務之公務員，其與異議人素不相識，復
    無怨隙，自無甘冒偽證之罪責，故證人並無故意選擇性刁難或構詞誣陷異議人之
    理，其所為之前揭證言，應堪採信。再者，交通警員掣單舉發違反道路交通管理
    處罰條例所列之違規事實，本質上為行政處分，係公務員基於職務上權力，依法
    就特定之具體事件所為具有公法上效果之單方行政行為，基於公務員為公法上行
    為具有公信力之原則，該行政處分當可被推定為真正，其據以依法處分之事實認
    定亦為正確無誤，本此公信原則，乃立法者賦予行政機關制定違反道路交通事件
    統一裁罰標準及處理細則，使執勤警員得當機處分，以達其維護交通秩序、公眾
    安全之行政目的。從而本件異議人既未就執勤員警之舉發有誤提出相關證據以供
    調查，本院復查無任何證據足資證明證人有捏造事實違法取締之情事，則執勤警
    員本其維護交通秩序、公眾安全職責所為之舉發，自應受到合法、正確之推定，
    況異議人穿越平交道，並未遵守前開規定，已如前述，故縱使異議人當場有提出
    異議，並拒絕簽名，仍不得據此推認異議人當時確實係不得已之情形，故原處分
    機關審酌異議人之違規事實情節輕重，對異議人違規行為裁處罰鍰，核無不當，
    異議人之異議為無理由，本應予依前揭情形，予以駁回，惟本件既因時效完成而
    不得再命異議人繳納罰鍰，仍應以前述說明，撤銷原處分，另諭知異議人不罰。
六、據上論斷，應依道路交通案件處理辦法第二十條前段，裁定如主文。
中　　　華　　　民　　　國　　  九十四  　　年  　　三　　月　　十一　　日
                                    臺灣高雄地方法院交通法庭
                                      　法　　　官  陳筱蓉
右正本證明與原本無異。
如不服本裁定，應於收受送達後五日內向本院提出抗告狀。
　　　　　　　　　　　　　　　　　　　　書  記  官  梁瑜玲
中　　　華　　　民　　　國　　  九十四  　　年  　　三　　月　　十一　　日
